臺灣雲林地方法院刑事判決　　　　　　　 92年度訴字第584號
公　訴　人　臺灣雲林地方法院檢察署檢察官
被　　　告　己○○　男　34歲.
輔　佐　人
即被告之弟　庚○○
選任辯護人　林進榮律師
上列被告因誣告等案件，經檢察官提起公訴（90年度偵字第3492
號、91年度偵字第5162號），由本院合議庭裁定以簡式審判程序
審理，判決如下：
    主  文
鄭燕曈意圖他人受刑事處分，向該管公務員誣告，處有期徒刑伍
月，緩刑年。
    事實及理由
一、犯罪事實：
    己○○明知於民國89年11月15日13時45分許，因駕駛車牌號
    碼N7 -4513號自用小客車，停放在雲林縣北港鎮○○路81號
    戊○住處車庫前，適戊○之媳乙○○，欲駕車外出至嘉義基
    督教醫院產檢，發現車輛被堵住無法駛出，遂以棧板1 塊置
    放在N7-4513 號自用小客車輪胎旁，讓鄭燕曈知悉停車妨害
    他人出入。於89年11月15日15時20分許，鄭燕曈返回停車處
    ，因見車輛被乙○○以棧板擋住，即向乙○○、戊○之妻丁○○○表明不願將車輛開走，而與乙○○、丁○○○發生爭
    吵，事為戊○聞悉，乃上前要求鄭燕曈將車輛開走，鄭燕曈
    因而與戊○發生爭執，詎鄭燕曈竟基於傷害人身體之犯意，
    徒手毆打戊○倒地，致戊○受有頭痛、左肩外傷、左膝痛腫
    之傷害（傷害部分，業經戊○撤回告訴），隨後聞悉趕來戊○之子丙○○見狀，竟基於傷害人身體之犯意，徒手毆打鄭
    燕曈，致鄭燕曈受有頭部後側頭皮微腫漲、鼻翼擦傷、左前
    胸部挫傷、左側脅部挫傷之傷害。嗣於89年11月15日16時5
    分許，鄭燕曈至財團法人私立中國醫藥學院北港附設媽祖醫
    院（下稱媽祖醫院）急診，由甲○○醫師為其診治，詎鄭燕
    曈、甲○○均明知鄭燕曈僅受有上開之傷害，而鄭燕曈為遂
    行誣告之目的，乃與甲○○共同基於偽造不實診斷證明書之
    概括犯意聯絡，連續在媽祖醫院，由己○○主訴病症後，推
    由甲○○於：(一)89年11月20日，開具診斷証明書1 紙，記載
    ：「(1)病名欄：頭部外傷合併腦挫傷及左耳聽力減退、
    背部挫傷併第3 腰椎壓迫性骨折、創傷後自律神經失調併
    多汗症。(2)治療經過及意見欄：患者因意外受傷（被毆打，
    患者主訴），於89年11月15日經由急診入院，造成上述疾病
    而接受治療，目前仍有腦挫傷後遺症，及自律神經失調等後
    遺症，需長期追蹤治療，且可能終身留有此等後遺症。」(二)
    89年11月23日，開具診斷證明書1 紙，記載：「(1)病名欄：
    頭部外傷合併嚴重腦震盪及腦挫傷、創傷後交感神經失
    調、頭部、背部、腰部多處嚴重挫傷、第3 腰椎壓迫性
    骨折。(2)治療經過及意見欄：患者因被毆打（患者主訴），
    於89年11月15日經由急診入院，經治療後，仍殘存嚴重腦震
    盪及腦挫傷、腰椎骨折及交感神經失調症，終身無法恢復，
    必須長期治療。」(三)89年12月19日，開具診斷證明書1 紙，
    記載：「(1)病名欄：頭部外傷合併嚴重腦震盪及腦挫傷。
    創傷後交感神經失調、頭部、背部多處挫傷、第3腰
    椎壓迫性骨折、左耳聽力減退、左眼視力減退。(2)治療
    經過及意見欄：患者因被毆打（患者主訴），於89 年11 月
    15日經由急診入院，經治療後仍殘存嚴重腦震盪、腰椎骨折
    及交感神經失調症，為屬不可回復性之重傷，且終身無法恢
    復，必須長期追縱治療。」甲○○先後將上開不實事項登載
    在職務上所掌管之診斷證明書上（甲○○所犯業務上文書登
    載不實罪部分，由本院另案審結）。而鄭燕曈於順利取得上
    開3 紙診斷證明書後，竟意圖使戊○、丁○○○、乙○○及
    丙○○受刑事處分，於89年11月23日，就戊○、丁○○○、
    乙○○3 人虛構完全不實；丙○○部分則虛構一部分不實之
    事實，向臺灣雲林地方法院檢察署檢察官提出告訴稱：「戊○、丙○○、丁○○○、乙○○，於89年11月15日15時20
    分許，在雲林縣北港鎮○○路81號住處車庫前，由丙○○拿
    鐵棍從後面毆打我，戊○、丁○○○、乙○○則以拳頭從前
    面毆打我。」等語，且明知上開3 紙診斷證明書係甲○○業
    務上登載不實之文書，仍基於行使業務上文書登載不實之概
    括犯意，於89年11月23日、89年12月22日，在臺灣雲林地方
    法院檢察署，提出上開89年11月23日、89年12月19日之診斷
    證明書作為證據，嗣經臺灣地方法院檢察署檢察官於90年3
    月26日，以89年偵字第5340號、90年度偵字第17號，認戊○
    、丙○○、丁○○○、乙○○，涉犯刑法第278 條第1 項重
    傷害罪嫌提起公訴，由本院以90年度訴字第137 號受理，鄭
    燕曈乃承前開行使業務上文書登載不實之犯意，於90年5 月
    29日，在本院提出上開89年11月20日之診斷證明書作為證據
    ，足以生損害於戊○、丙○○、丁○○○、乙○○，及司法
    機關偵查、審判之正確性。嗣經本院調查審理後查悉上情，
    並於90年11月26日，判處丙○○傷害人之身體，處拘役20日
    ；戊○、丁○○○、乙○○無罪。
二、證據：
  (一)被告鄭燕曈於本院審理中之自白。
  (二)共同被告甲○○於本院審理中之自白。
  (三)被告鄭燕曈於89年11月23日，在臺灣雲林地方法院檢察署89
    年度他字第1711號殺人未遂案件中之指訴。
  (四)另案被告戊○、丁○○○、乙○○、丙○○於90年5 月29日
    ，在本院90年度訴字第137 號重傷害案件中之供詞。
  (五)證人甲○○於90年8 月21日，在本院90年度訴字第137 號重
    傷害案件審理中之證詞。
  (六)證人蔡英信於90年8 月7 日、91年12月20日，在本院90年度
    訴字第137 號重傷害案件審理、本案偵查中之證詞。
  (七)證人楊維宏於90年8 月28日，在本院90年度訴字第137 號重
    傷害案件審理中之證詞。
  (八)證人邱麗雅於90年8 月21日，在本院90年度訴字第137 號重
    傷害案件審理中之證詞。
  (九)媽祖醫院89年11月20日、89年11月23日、89年12月19日診斷
    證明書影本各1 紙。
  (十)臺灣雲林地方法院檢察署檢察官89年度偵字第5340號、90年
    度偵字第17號起訴書。
  (十一)出生證明書、
  (十二)戊○診斷證明書1紙。
  (十三)媽祖醫院90年6 月19日、90年7 月11日、90年9 月19日函各
    1 份。
  (十四)鄭燕曈出院病歷摘要1份。
  (十五)鄭燕曈急診病歷、護理評估表各1 份。
  (十六)媽祖醫院90年10月12日函暨放射科一般檢查申請單及其中文
    翻譯各1 份。
  (十七)媽祖醫院90年9 月19日函暨耳鼻喉科初診檢查紀錄單、聽力
    檢查表各1 份。
  (十八)媽祖醫院90年9 月19日函暨眼科診療紀錄單各1 份。
  (十九)行政院衛生署雲林醫院92年9 月5 日92雲醫歷字第7534號函
    1 份。
  (二十)行政院國軍退除役官兵輔導委員會台北榮民總醫院92年9 月
    30日北總神字第0920010951號函1 份。
  本院92年12月26日勘驗筆錄1份。
  鄭燕曈彩色生活照片18幀。
  本院90年度訴字第137號刑事判決書1份。
三、論罪科刑之理由：
  (一)被告鄭燕曈所為，係犯刑法第216 條、第215 條之行使業務
    上文書登載不實罪、刑法第169條第1項之誣告罪。
  (二)按因身分或其他特定關係成立之罪，其共同實施者，雖無特
    定關係，仍以共犯論，刑法第31條第1 項定有明文。查被告
    雖未具醫師身分，但與具有醫師身分之甲○○有犯意聯絡及
    行為分擔，而犯刑法第215 條之罪，仍應論以共同正犯。
  (三)被告與甲○○共犯業務上文書登載不實後，被告復持以行使
    ，則前偽造之低度行為應為其後行使之高度行為所吸收，不
    另論處。又被告使用偽造之診斷證明書誣告他人，其使用偽
    造證據之行為，應為誣告行為所吸收，不再論以刑法第169
    條第2 項之罪。
  (四)被告先後3 次行使業務上文書登載不實之犯行，時間緊接，
    方法相同，觸犯構成要件相同之罪，顯係基於概括犯意為之
    ，為連續犯，依刑法第56條規定，以一罪論，並加重其刑。
  (五)被告連續行使業務上文書登載不實之犯行，在於遂行誣告之
    目的，所犯連續行使業務上文書登載不實罪與誣告罪間，具
    有方法目的之牽連關係，為牽連犯，應從較重之誣告罪處斷
    。
  (六)按誣告罪為妨害國家審判權之罪，故就其性質而論，直接受
    害者係國家，即國家之審判事務，每因誣告而為不當之進行
    ，至個人受害，乃國家進行不當審判事務所發生之結果，與
    誣告行為不生直接之關係，故以1 訴狀誣告數人，僅能成立
    1 誣告罪（最高法院18年上字第33號判例要旨參照）。本件
    被告以1 申告行為誣告戊○、丙○○、丁○○○、乙○○4
    人，依上開判例要旨所示，僅成立1 誣告罪，併此敘明。
  (七)審酌被告無犯罪前科，有臺灣高等法院被告全國紀錄表1 份
    在卷可參，素行良好，惟其僅因停車糾紛，竟萌生誣告之犯
    意，持不實之診斷證明書用以誣告戊○、丙○○、丁○○○
    、乙○○，影響國家司法審判之正確性，並使戊○、丙○○
    、丁○○○、乙○○飽受訟爭之苦，惟考量被告於犯罪後坦
    承犯行，並當庭賠償告訴人戊○、丙○○、丁○○○、乙○○所受損害，共新臺幣1,100,000 元，而告訴人均當庭表示
    願意原諒被告，嗣被告亦分別向臺灣高等法院臺南分院檢察
    署、最高法院具狀請求撤回告訴戊○等人重傷害案件之上訴
    ，復向本院具狀撤回假扣押戊○等人財產案件，此有本院94
    年3 月30日審理程序筆錄、刑事聲請狀、刑事陳報狀、民事
    聲請撤回強制執行狀各1 份在卷可證，使雙方長期刑事、民
    事訴訟均獲得圓滿之解決，被告犯罪後態度良好等一切情狀
    ，量處如主文所示之刑。
  (八)被告前未曾受有期徒刑以上刑之宣告，有上開紀錄表1 份在
    卷可參，其犯罪後已深知悔悟，本院認其經此起訴審判後，
    當益知警惕，應無再犯之虞，因認其所宣告之刑，以暫不執
    行為適當，併予宣告緩刑3 年，以啟自新。
四、適用之法律：
  (一)程序法方面：刑事訴訟法第229 條第1 項前段、第310 條之
    2、第454條。
  (二)刑法第216 條、第215 條、第169 條第1 項、第55條後段、
    第74條第1 款，罰金罰鍰提高標準條例第1 條前段。
中　　華　　民　　國　　94　　年　　4 　　月　　29　　日
                  刑事第三庭    法  官　蘇　錦　秀
以上正本證明與原本無異。
如不服本判決，應於送達後10日內向本院提出上訴狀，並須附上
訴狀繕本。
                                書記官　李　雅　怡
中　　華　　民　　國　　94　　年　　4 　　月　　29　　日
【附錄本案論罪科刑法條】
刑法第216條：
行使第210 條至第215條之文書者，依偽造、變造文書或登載不
實事項或使登載不實事項之規定處斷。
刑法第215條：
從事業務之人，明知為不實之事項，而登載於其業務上作成之文
書，足以生損害於公眾或他人者，處3 年以下有期徒刑、拘役或
500 元以下罰金。
刑法第169條：
意圖他人受刑事或懲戒處分，向該管公務員誣告者，處七年以下
有期徒刑。
意圖他人受刑事或懲戒處分，而偽造、變造證據，或使用偽造、
變造之證據者，亦同。
